臺灣臺東地方法院刑事判決　　　　　　　96年度簡上字第22號
上　訴　人
即　被　告　丁○○
選任辯護人　李百律師
上列上訴人即被告因恐嚇案件，不服中華民國96年4月11日本院
臺東簡易庭96年度東簡字第56號第一審簡易判決 (聲請簡易判決
處刑案號：臺灣臺東地方法院檢察署95年度偵字第1785號)，提
起上訴，本院管轄之第二審合議庭判決如下：
    主  文
原判決撤銷。
丁○○以加害財產之事，恐嚇他人，致生危害於安全，處拘役肆
拾日，如易科罰金，以銀元佰元即新臺幣玖佰元折算壹日，減
為拘役貳拾日，如易科罰金，以銀元佰元即新臺幣玖佰元折算
壹日。緩刑貳年。
    犯罪事實
一、丁○○因丙○○於民國95年3、4月間向其借款延未償還，心
    生不滿，竟於95年6月26日晚間8時40分許，至臺東縣臺東市
    ○○路○段286號丙○○所經營「稻香羊肉爐」前，以「不還
    錢就叫人砸店」之加害財產之事恐嚇丙○○，使丙○○心生
    畏懼，致生危害於安全。
二、案經丙○○訴由臺東縣警察局大武分局報請臺灣臺東地方法
    院檢察署檢察官偵查後聲請簡易判決處刑。
    理  由
一、證據能力方面：
(一)證人即告訴人丙○○於警詢中所為之指述，為被告以外之人
    於審判外之言詞陳述，為傳聞證據，被告及其辯護人就該證
    據之證據能力提出爭執 (本院卷第37頁)，復查無得例外取
    得證據能力之法律依據，應認無證據能力，不得採為認定被
    告有罪之證據資料。
(二)按被告以外之人 (包括證人、鑑定人、告訴人、被害人及共
    同被告等)於檢察事務官、司法警察官或司法警察調查中所
    為之陳述，與審判中不符時，其先前之陳述具有較可信之特
    別情況，且為證明犯罪事實存否所必要者，得為證據，刑事
    訴訟法第159條之2定有明文。證人戊○○於95年6月29日警
    詢中證稱95年6月26日晚間8時40分許在稻香羊肉爐吃麵時聽
    聞被告向告訴人恐嚇稱要找流氓來砸店等情，嗣於本院96年
    9月19日審理時改證稱被告向告訴人說什麼伊未聽清楚，是
    後來告訴人向其說被告恐嚇他，要來砸店這件事情，伊忘記
    伊有無聽到被告說要砸店云云，其警詢中陳述與審判中陳述
    不符，本院審酌證人於警詢陳述前，警方已告知其偽證係違
    法行為，於訊問完畢後並經給閱筆錄認無訛後始簽名，應係
    出於自由意志，而其於警詢中之陳述距案發日僅3日，當時
    記憶自較深刻，可立即反應所知，不致因時隔日久而遺忘案
    情，證人戊○○於警詢中所為之陳述，客觀上應具有較可信
    之特別情況，且亦為證明犯罪事實存否所必要，依上揭規定
    ，其於警詢中之證言自有證據能力。
(三)告訴人丙○○、證人戊○○於偵查中向檢察官所為之陳述，
    係依據其觀察及見聞所為之陳述，不僅具體明確，尤以證人
    戊○○係在檢察官告以偽證罪之處罰規定後，始具結陳述，
    此有偵訊筆錄暨證人戊○○結文在卷可考，是上開陳述內容
    之任意性，自已足供擔保。且其等於檢察官訊問時之證述，
    依筆錄之記載，並無證據顯示係遭受強暴、脅迫、詐欺、利
    誘等外力干擾情形，或在影響其等心理狀況致妨礙自由陳述
    等顯不可信之情況，依刑事訴訟法第159條之1第2項規定，
    自應例外賦予其證據適格之地位，而認具有證據能力。
二、認定犯罪事實所憑之證據及理由：
(一)證人己○○於本院審理時證稱：95年6月26日被告到伊店裡
    來，伊在店外面煮東西，當時店內有一位客人在吃麵，被告
    來時，問伊說周老闆(即告訴人)在哪裡，伊說老闆在裡面，
    伊就叫周先生出來，然後被告就在店外面用臺語講的很大聲
    ，說要找人來砸店，讓你們不能開店等語(見本院卷第60至6
    5頁)。
(二)證人戊○○於警詢時證稱：95年6月26日晚間8時40分左右，
    當時伊在稻香羊肉爐吃麵，原本言詞很小聲越來越大聲，有
    聽到找老闆的人說要找流氓來砸店，該人身材瘦、體格高、
    肉黑、穿著灰色運動褲，手上拿鐵管約1尺多，看來好像要
    打人就離開等語 (見警卷第13頁)：於偵訊時供稱：95年6月
    26日晚間7、8點，伊在稻香羊肉爐吃麵，看到被告與丙○○
    吵架，被告以臺語說要叫人來砸店等語 (見偵卷第20至21頁
    )；於原審證稱：當天晚上6、7點伊到知本溫泉區找朋友，
    找不到朋友，後來約8、9點時要回臺東，因肚子餓，才進去
    那家店(指稻香羊肉爐)吃麵，聽到他們在外面吵鬧，印象中
    當時有聽到被告說要叫人來砸店，當時被告手中好像有拿棍
    子等語(見原審卷第27頁)。
(三)證人即告訴人丙○○於偵訊時陳稱：95年6月26日晚間當晚8
    點多，被告一人開車到伊店裡，叫伊出來，以臺語說要伊還
    錢，若不還錢叫流氓砸伊的店，並拿棒子作勢要打伊等語 (
    見偵查卷第19至20頁)；於本院審理時證稱：95年6月26日晚
    上被告開車來的時候，伊人在裡面，後來是被告叫己○○進
    去裡面叫伊出來的，伊出來後，被告就要向伊討債，伊跟被
    告說過2天再給你，被告就說不行，如果不還的話，他就要
    叫人砸伊的店，當時被告是用臺語講的，手裡還拿著一個棒
    子，然後作勢要打伊的樣子，被告叫的很大聲，店裡面吃麵
    的客人(即證人戊○○)就過來看他，被告看到裡面的客人在
    看，就趕快將車子駛離等語 (見本院卷第78頁)。
(四)綜上證人即告訴人丙○○、證人戊○○、己○○證詞相互研
    參，互核大致相符，足認被告確有於上揭時地，以「不還錢
    就叫人砸店」等語恐嚇告訴人無疑。本案事證明確，被告犯
    行堪予認定，應予依法論科。
三、對被告辯解之判斷：
    訊據被告丁○○固不否認其於96年6月26日晚間8時40分許至
    臺東市○○路○段286號告訴人丙○○所經營「稻香羊肉爐」
    前，請告訴人償還借款之事實，惟矢口否認有恐嚇犯行，辯
    稱：伊沒有恐嚇告訴人，告訴人向伊借錢時說他是督察，伊
    以為告訴人是督察，怎麼可能會去恐嚇他，當晚是告訴人說
    要叫流氓修理伊，伊回去的時候因為很生氣，到家後才打電
    話報案等語。辯護人則為被告辯護稱：(一)證人戊○○於偵訊
    供稱當晚使用0000000000號行動電話與案外人蔡春成聯絡，
    惟案發當晚之通聯記錄顯示該支手機持用者於當晚6時至9時
    許均在臺東市區及富源地區發話或受話，與證人戊○○所述
    行蹤不符，證人戊○○案發當時不可能在現場目擊或聽聞案
    發經過。且戊○○就是否聽聞被告恐嚇所述前後不一，另證
    述當晚有告知告訴人其真實姓名及在海濱公園經營丐幫卡拉
    OK，亦與告訴人證稱當晚戊○○僅告知綽號及住海濱公園等
    語矛盾，戊○○所述不足採信。(二)證人己○○證稱證人戊○○當晚消費45元，與告訴人及證人戊○○於偵訊時陳稱30元
    、35元不相同，難認其說詞為真。加以告訴人於本院審判期
    日隔離訊問時入庭即稱「剛剛己○○少畫一張桌子」云云，
    足徵己○○於詰問後出庭即告知告訴人其於隔離訊問之答訊
    內容，與告訴人勾串。(三)告訴人所營稻香羊肉爐位處臺東往
    來高雄之省道臺11線路旁，行經車輛多且車速不慢，噪音甚
    大，縱使該店店門如告訴人所稱係敞開未關，在店內之人亦
    應難確實聽聞店外之人交談內容。(四)被告當時主觀上誤認告
    訴人在警界擔任督察，又依告訴人在交付之「高雄市政府警
    察局人事室股長尤金彰」名片背面寫「臺東知本周」，可知
    告訴人在警界有交好之熟友，衡情被告無膽敢恐嚇告訴人。
    況被告若對告訴人出言恐嚇，又已遭人目擊，應無在返家後
    旋即向警方報案之理，反面言之，告訴人當晚倘遭被告恐嚇
    ，又有目擊證人，亦應無延至翌日上午因被告報警而遭傳訊
    後始向警方提出告訴之理，此足見告訴人嗣後提出本案恐嚇
    告訴，無非在反制報復被告先行對伊提出詐欺告訴。本案告
    訴人之指訴無其他證據足以證實其說，非可信實云云。經查
    ：
(一)辯護人辯稱依0000000000號行動電話通聯記錄顯示，告訴人
    所指之目擊證人戊○○案發當晚不可能身在現場目擊或聽聞
    案發經過，戊○○所述為偽證云云。惟證人戊○○於案發當
    時確係在場，業經證人即告訴人丙○○、證人己○○證述綦
    詳，並經證人己○○當庭指認該日在場之客人即證人戊○○
    (見本院卷第64頁)無訛，且證人戊○○於本院審理時證述案
    發當晚其用餐時所坐位置、稻香羊肉爐店門是否開啟、所騎
    乘機車與被告駕駛貨車停放位置、被告與告訴人爭吵之地點
    、被告所操口音為臺語等細節，與證人己○○證述情節一致
    ，其當庭繪製之案發現場相關位置圖亦與證人己○○當庭繪
    製之現場圖大致相符(見本院卷第89至90頁)，堪見證人戊○○於案發當時確係在場無疑。再者，綜觀95年8月17日偵訊
    筆錄所載有關證人戊○○所使用行動電話之訊問內容全文：
    「(問：手機？)答：0000000000。我從95年4、5月開始用這
    一支電話，另一支電話我停掉了，是0000000000，也是約在
    4、5月時停掉的，95年6月26日我在稻香羊肉爐吃麵時是用0
    000000000這一支」、「(問：當時你去稻香羊肉爐吃麵，是
    去找誰？)答：我朋友蔡春成從高雄旗山過來，他說他住在
    知本那裡的飯店，我去找他沒有見到人就回來了，當時他的
    電話是0000000000，當天我有用0000000000的電話打電話給
    他。」、「(問：吃麵時有無接聽或撥打電話？)答：沒有。
    」(見偵查卷第21頁)，依上述偵訊筆錄之記載，證人戊○○
    應係就檢察官訊問所使用手機之門號，陳明於95年6月26日
    案發當時其所使用之行動電話門號為000000000號，尚未能
    據之推論證人戊○○於案發當時有攜帶該支行動電話。又證
    人戊○○於原審訊問時證稱該支行動電話係伊女友所有，當
    天係伊女友在使用，伊在當天晚上有使用該支手機等語 (見
    原審卷第28至29頁)，與該支行動電話申辦人即證人乙○○
    於本院審理時證稱：該支行動電話是伊在92、93年間申辦，
    戊○○女友白菊蓉原係伊父親女友，與伊父親分開後，伊父
    親將該支行動電話及預付卡送給白菊蓉等語 (見偵查卷第38
    頁、本院卷第72至73頁)相符，復與卷附該支行動電話通聯
    記錄顯示，戊○○確有於案發當晚9時49分43秒撥打蔡春成
    行動電話門號0000000000號之結果一致 (見偵查卷第39頁)
    ，足見證人戊○○上開證述內容，尚非無憑，自難以該支行
    動電話之通聯紀錄顯示持用者於當晚6時至9時許均在臺東市
    區及富源地區發話或受話，遽認證人戊○○未在案發現場。
    辯護人上揭所辯，核無足採。
(二)按證人之證詞，係屬供述證據之一種，而人類對於事物之注
    意及觀察，有其能力上之限制，未必如攝影機或照相機般，
    對所發生或經歷的事實能機械式無誤地捕捉，亦未必能洞悉
    事實發生過程之每一細節及全貌，且常人對於過往事物之記
    憶，隨時日之間隔而漸趨模糊或失真，自難期其如錄影重播
    般地將過往事物之原貌完全呈現。此外，因個人教育程度、
    生活經驗、語言習慣之不同，其表達意思之能力與方式，亦
    易產生差異。故供述證據每因個人觀察角度、記憶能力、表
    達能力、誠實意願、嚴謹程度及利害關係之不同，而有對相
    同事物異其供述之情形發生，而其歧異之原因，未必絕對係
    出於虛偽所致 (最高法院92年度臺上字第4387號判決意旨參
    照)。查：
    1.證人戊○○就其是否親自聽聞被告出言恐嚇告訴人之情，
      於本院審理時固證稱：當時被告跟告訴人說什麼，伊沒有
      聽得很清楚，後來是告訴人跟伊講說被告要來砸他的店。
      伊在警詢的意思是說當時被告的樣子好像要砸店的樣子，
      至於伊有無聽到被告說要砸店，伊忘記了云云 (見本院卷
      第74頁)，惟其亦證稱：伊看被告當時的動作好像有這個
      意思(砸店)，伊在警局做筆錄時的記憶比較清楚，當時伊
      沒有欺騙或隱瞞警察的情事等語(見本院卷第74至75頁)，
      本院審酌其於警詢中之陳述距案發日僅3日，當時記憶自
      較深刻，且其於警詢、偵訊時證述內容前後一致，復與證
      人己○○於本院審理時證述情節相符，自應以其於警詢時
      證述內容較為可採。
    2.證人戊○○於本院審理時雖證稱案發當晚曾告知告訴人其
      真實姓名及在海濱公園經營丐幫卡拉OK等情，與告訴人證
      稱證人戊○○僅告知綽號「阿和」、及住在海濱公園等語
      略有差池，然證人戊○○該時係向告訴人告以真實姓名或
      綽號、所留聯絡方式為何原屬細節，且案發至其於本院審
      理時作證已逾1年，要難苛求證人戊○○詳為記憶，又告
      訴人確係依戊○○所留訊息至臺東市海濱公園一帶尋獲戊○○，業經告訴人、證人戊○○結證在卷，是證人即告訴
      人丙○○、證人戊○○上開證述歧異部分，或屬時間間隔
      而記憶有誤，惟無涉於犯罪之主要事實，本院認尚無礙於
      證人戊○○證述基本事實之可信性。
    3.證人己○○於案發時確有在場之情，業經被告於偵訊時坦
      認無訛(見偵查卷第21頁)。且證人己○○於本院審理時證
      述：證人戊○○案發當晚消費45元，包括1碗麵、1個蛋、
      1罐綠茶等情 (見本院卷第61頁)，與證人戊○○於偵訊時
      證稱：當晚是吃1碗麵及1個滷蛋共35元，還有喝1瓶綠茶
      是向老闆娘 (即己○○)拿的等語 (見偵查卷第21頁)互核
      相符。而告訴人於偵訊時雖供稱戊○○是付35元等語，惟
      當晚戊○○是由己○○負責點麵、端麵，並向己○○付款
      之情，分別經告訴人、證人戊○○於偵訊時陳述明確 (見
      偵查卷第21至22頁)，告訴人既非直接經手戊○○當晚點
      餐經過，其就證人戊○○消費金額無法確知，衡屬常情。
      況證人戊○○當晚消費金額究係多少，核屬枝節事項，亦
      與本案犯罪之主要事實無涉，自難據此摒棄證人己○○證
      言之證明力。
(三)辯護人另辯稱告訴人所營稻香羊肉爐位處臺11線省道旁，往
    來車輛多噪音大，店門縱敞開未關，店內之人難以聽聞店外
    之人交談內容云云，惟此業經證人己○○、戊○○於本院證
    稱該店店門打開並不會太吵等語 (見本院卷第60頁、第91頁
    ) ，被告上揭辯解核屬其個人臆測，自不足採。
(四)再被告辯稱其當時誤以為告訴人為警界督察人員，辯護人亦
    辯稱被告以為告訴人在警界有熟友，無膽出言恐嚇告訴人，
    告訴人提出本案恐嚇告訴，係為反制報復被告云云。惟依被
    告於偵訊時供稱：伊去稻香羊肉爐向告訴人要積欠的款項，
    因林清弘在告訴人向其借錢之前曾帶伊到告訴人開的店消費
    ，所以伊知道去羊肉爐店找告訴人，伊去過2、3次，告訴人
    未還款云云(見偵查卷第18至19頁)，堪認被告於案發當時已
    知告訴人係在知本地區經營羊肉爐店，而非督察人員。況被
    告倘因誤認告訴人為高階警務人員，或在警界有熟識之朋友
    而心存顧忌，何以多次前往稻香羊肉爐向告訴人催討欠款，
    又何以敢對告訴人提出詐欺告訴，是被告及辯護人此部分辯
    解，洵無足採。
(五)至於辯護人辯稱告訴人於本院審判期日行隔離訊問時，經點
    呼入庭即稱「剛剛己○○少畫一張桌子」，足徵告訴人與證
    人己○○於庭外勾串證詞云云。惟辯護人、檢察官及本院於
    審判期日交互詰問時，對證人己○○、證人即告訴人丙○○
    之詰問問題除有關證人戊○○案發當時所坐位置外，其餘問
    題均不相同，且證人己○○、丙○○亦分別就其等於案發當
    時經驗事項依個人觀察角度、記憶能力而為證述，是縱認辯
    護人辯稱己○○於庭外曾與告訴人交談一節屬實，亦無礙於
    審判期日證人己○○證詞之憑信性，而遽為有利被告之認定
    。
(六)綜上，被告所辯核屬事後圖卸之詞，咸無可採。本案事證明
    確，被告犯行應堪認定，應予依法論科。
三、論罪與量刑部分：
(一)核被告丁○○所為，係犯刑法第305條恐嚇危害安全罪。原
    審以被告所犯恐嚇危害安全罪，事證明確，予以論罪科刑，
    固非無見，惟中華民國96年罪犯減刑條例業於96年7月16日
    施行，該條例第2條第1項規定：「犯罪在中華民國96年4月
    26日以前者，除本條例另有規定外，依下列規定減刑：(一)死
    刑減為無期徒刑。(二)無期徒刑減為有期徒刑20年。(三)有期徒
    刑、拘役或罰金，減其刑期或金額2分之1」，本案被告犯罪
    時間在96年4月24日以前，所犯無同條例第3條所列不予減刑
    情形，原審未及審酌減刑，容有未洽，被告上訴意旨否認犯
    罪雖未足採，但原判決既有前揭可議之處，仍屬無可維持，
    應由本院將原判決撤銷改判。
(二)爰審酌被告因向告訴人催討欠款，竟以加害財產之事恫嚇告
    訴人還款，使告訴人精神上陷於恐懼，及被告犯罪之動機、
    智識程度、所生危害、犯罪後否認犯行之態度等一切情狀，
    量處如主文所示之刑，及諭知易科罰金之折算標準，並依中
    華民國96年罪犯減刑條例第2條第1項第3款，減輕其宣告刑2
    分之1，並諭知易科罰金之折算標準。
(三)末按緩刑之規定，並非關於行為可罰性之刑罰法律規範，係
    屬刑之執行規範，應無修正後刑法第2條第1項規定之適用，
    故犯罪在新法施行前，新法施行後，緩刑之宣告，應適用新
    法第74條之規定(最高法院95年度第8次刑事庭會議紀錄參照
    )，查被告前未曾受有期徒刑以上刑之宣告，有臺灣高等法
    院被告前案紀錄表附卷可稽，其因一時失慮涉犯本案，雖未
    坦承犯行，然本案之發生，係因被告與告訴人間金錢糾紛所
    引起，被告因一時氣憤方出言恐嚇，經此教訓，應知警惕而
    無再犯之虞，本院因認前開宣告之刑，以暫不執行為適當，
    爰併予宣告緩刑2年，以啟自新。
四、應適用之法條：
    依刑事訴訟法第455條之1第1項、第3項、第369條第1項前段
    、第364條、第299條第1項前段，刑法第305條、第41條第1
    項前段 (修正前)、第74條第1項第1款，中華民國96年罪犯
    減刑條例第2條第1項第3款、第7條，罰金罰鍰提高標準條例
    第1條前段、修正前同條例第2條，判決如主文。
本案經檢察官甲○○到庭執行職務。
中　　華　　民　　國　　96　　年　　10　　月　　3 　　日
                  刑事第一庭審判長法  官  陳中和
                                  法  官  蔡玉雪
                                  法　官  簡芳潔
以上正本證明與原本無異。
本件判決不得上訴。
                                  書記官  王希文
中　　華　　民　　國　　96　　年　　10　　月　　3 　　日
附錄論罪科刑法條：
中華民國刑法第305條
以加害生命、身體、自由、名譽、財產之事，恐嚇他人致生危害
於安全者，處2年以下有期徒刑、拘役或3百元以下罰金。
